【裁判字號】    97,簡上,948
【裁判日期】    980224
【裁判案由】    傷害等
【裁判全文】
臺灣高雄地方法院刑事判決             97年度簡上字第948號
上  訴  人
即  被  告  戊○○
上  訴  人
即  被  告  丁○○
上列上訴人因被告傷害等案件，不服本院民國97年8 月21日96年
度簡字第6843號第一審判決（聲請簡易判決處刑案號：臺灣高雄
地方法院檢察署96年度偵字第11775 號），提起上訴，本院合議
庭就被告有罪部分為第二審判決，就被告無罪部分認為不得簡易
判決處刑，改依通常程序審理自為第一審判決，判決如下：
    主  文
原判決撤銷。
戊○○、丁○○共同犯傷害罪，各處拘役肆拾日，如易科罰金，
均以新臺幣壹仟元折算壹日；各減為拘役貳拾日，如易科罰金，
均以新臺幣壹仟元折算壹日，緩刑貳年。
其餘被訴部分無罪。
    事  實
一、戊○○及丁○○係兄弟，戊○○與壬○○則為朋友。於民國
    （下同）96年1 月25日晚間7 時30分許，壬○○與戊○○為
    商討貸款事宜，相約在高雄市苓洲國小門口見面，戊○○即
    駕駛車號42 03 －JE號自用小客車，搭載壬○○前往位於高
    雄市前鎮區○○○路162 號之「享溫馨KTV 」，並進入丁○○、丙○○、乙○○、甲○○等人所在之B38 號包廂。席間
    戊○○與壬○○因細故發生爭執，戊○○及丁○○竟基於傷
    害之犯意聯絡，由戊○○徒手毆打壬○○之眼部及以腳踹踢
    壬○○之腹部，丁○○則徒手毆打壬○○之臉部，致壬○○
    受有右臉挫傷、腹壁挫傷之傷害。
二、案經壬○○訴由高雄市政府警察局前鎮分局報請臺灣高雄地
    方法院檢察署檢察官偵查起訴。
    理  由
壹、程序部分：
    按被告以外之人於審判外之陳述，雖不符前4 條（即刑事訴
    訟法第159 條之1 至之4） 之規定，而經當事人於審判程序
    同意作為證據，法院審酌該言詞陳述或書面陳述作成時之情
    況，認為適當者，亦得為證據。當事人、代理人或辯護人於
    法院調查證據時，知有第159 條第1 項不得為證據之情形，
    而未於言詞辯論終結前聲明異議者，視為有前項之同意，刑
    事訴訟法第159 條之5 定有明文。經查，檢察官、被告戊○○、丁○○於本院言詞辯論終結前，就本判決所引用下列各
    項屬於審判外陳述之證據，知有第159 條第1 項不得為證據
    之情形，均未聲明異議，且本院審酌該證據作成情況均無不
    適當之情形，是依上開規定，認得作為本案證據。
貳、實體部分：
一、有罪部分即被告2人被訴傷害罪部分：
  (一)訊據被告戊○○固坦承有替告訴人壬○○向銀行申辦現金卡
    及信用貸款，被告戊○○及丁○○均坦承有於上開時間與告
    訴人在享溫馨KTV 之B38 號包廂見面之事實，惟均矢口否認
    有何傷害告訴人之行為，均辯稱：其等與告訴人在KTV 包廂
    內唱歌、吃飯，並未發生口角或肢體衝突，不知告訴人為何
    會受傷云云。經查：
    1.上開事實，業據證人即告訴人壬○○於本院審理時具結證
      稱：96年1 月25日晚上7 點多，戊○○帶我去享溫馨KTV
      ，進入包廂後，戊○○要我簽40萬的貸款單，我不要簽，
      戊○○就動手打我的右臉部，我還是不要簽，我的口氣越
      來越大，丁○○站在我的前面，說不要這麼大聲，就出拳
      打到我的右耳，戊○○再從旁邊用腳一直踹我的左腹部，
      後來我離開KTV 包廂，又折回跟櫃臺講我要報案，我在那
      邊等5 到10分鐘警察就來了，但員警來時他們已經先走了
      ，查B38 號包廂已經沒有人了等語（見院二卷第67頁）；
      證人壬○○於偵訊時亦具結證稱：戊○○約我於1 月25日
      晚上7 點半在苓洲國小門口見面，說要對保的事，我依約
      前往，我到時他就載我到一心路的享溫馨KTV ，我們進去
      後，他就拿1 張信貸借款的資料給我，叫我簽名及寫下40
      萬的貸款金額，我不簽名，他就一拳打我的眼部，我大聲
      說我為什麼要簽，丁○○叫我小聲一點，同時一拳打到我
      的耳朵，我一再拒絕，戊○○還用腳踹我的肚子，我走出
      去後，記下戊○○的車牌號碼，並且去報警等語（見偵卷
      第7 、8 頁）。經核告訴人於偵訊及本院審理中指訴被告
      2 人對其傷害之情節完全相符，復有乃榮醫院於96年1 月
      26日出具之診字第3070號診斷證明書、公路監理電子閘門
      車號查詢汽車車籍表、高雄市政府警察局指揮中心受理11
      0 報案紀錄單、前鎮分局受理各類案件紀錄表及受理刑事
      案件報案三聯單各1 紙等件附卷可證（見警卷第42頁、院
      二卷第36至38、102 頁）。足見被告2 人確於上開時、地
      共同傷害告訴人無訛。
    2.被告2 人雖辯稱：其等與告訴人在KTV 包廂內並未發生口
      角或肢體衝突，不知道告訴人為何會受傷云云。而證人丙○○、乙○○於偵訊及本院審理時亦證稱：戊○○及告訴
      人於晚間8 時許最後才進入B38 號包廂，但告訴人於晚間
      8 時40分許先離開，我們其他人於9 時許才離開KTV ，在
      KTV 包廂內沒有看到被告2 人與告訴人發生口角或肢體衝
      突等語。惟查，證人丙○○係被告戊○○之女友，證人乙○○則為丙○○之胞妹，此為被告2 人所不否認，是2 位
      證人顯與被告2 人有相當程度之交情；又證人乙○○、丙○○雖均證稱被告2 人並無毆打告訴人，但對於被告2 人
      與告訴人在KTV 包廂內相處、互動之情形，均證稱不清楚
      或不復記憶（見院二卷第64、65頁），則證人丙○○、乙○○之上開證言，不無偏袒維護被告2 人之嫌。況查，告
      訴人於離開上開KTV 包廂後，即於當日晚間9 時13分以其
      持用之門號0000000000號行動電話撥打110 報警，前鎮○○○○路派出所執行巡邏勤務之員警己○○等人於接獲通
      報後，於9 時20分到達上開KTV 時，被告等人已離去；因
      告訴人之傷勢無大礙，告訴人當晚僅在派出所備案，並向
      員警表示要自行到醫院驗傷，告訴人於26日凌晨赴乃榮醫
      院急診就醫，於27日始至警局報案，並對被告2 人提起告
      訴等情，業據告訴人於警詢時指訴明確（見警卷第15至22
      頁），核與證人即現場處理之員警己○○及證人即製作筆
      錄之員警辛○○於本院審理時之證述（見院二卷第55至57
      、93、94頁）相符；並有上開110 報案紀錄單、前鎮分局
      受理各類案件紀錄表、報案三聯單及診斷證明書等件存卷
      可證。準此，告訴人既於案發後立刻報案，員警迅即至現
      場處理，並有醫院診斷證明書可證，則告訴人所指訴於上
      開時、地遭被告戊○○、丁○○傷害之情，自堪信為真實
      。是被告2 人上開所辯，均屬事後卸責之詞，尚不足採信
      。
    3.綜上所述，本案事證明確，被告2 人之犯行堪以認定，應
      予依法論科。
  (二)核被告戊○○、丁○○所為，均係犯刑法第277 條第1 項之
    傷害罪。被告2 人就上開犯行有犯意聯絡及行為分擔，應論
    以共同正犯。原判決以被告2 人罪證明確，應予論罪科刑，
    固非無見，惟原判決認定被告2 人於96年1 月25日晚間8 時
    許，在享溫馨KTV 之B38 號包廂內，以強暴方式，使告訴人
    簽署貸款40萬元之申請書、面額為40萬元之本票1 張，及面
    額各為5 萬元之本票共16張之行為，亦構成強制罪犯行，然
    經本院審理後，認此部分應為無罪之諭知（理由詳如下述）
    。是被告2 人上訴，否認強制罪之犯行，指摘原判決量刑失
    據，尚非無由。又被告2 人於原審判決後，於本院審理中與
    告訴人達成和解，有和解書1 份在卷可參（見院二卷第87、
    88 頁） ，其據以論罪科刑之基礎已有變更，原審就此部分
    未及審酌，自有未洽。至被告2 人上訴意旨否認傷害之犯行
    ，並指摘原判決不當，雖無理由，惟原判決既有上開未合之
    處，自應由本院將原判決撤銷改判。
  (三)爰審酌被告戊○○、丁○○僅因細故，即任意為傷害犯行，
    造成告訴人身體受傷及精神上之痛苦，其未能尊重他人身體
    ，實屬不該，犯後復狡詞否認犯罪，態度非佳，惟被告2 人
    於本院審理時已與告訴人達成和解，已如上述，並斟酌告訴
    人所受傷害之程度、犯罪之動機、目的等一切情狀，各量處
    被告2 人拘役40日，並諭知易科罰金之折算標準。又查，被
    告2 人犯罪之時間，在96年4 月24日以前，所犯符合中華民
    國96年罪犯減刑條例第2 條所定之罪，亦無上開減刑條例第
    3 條、第5 條所定不得減刑之情形，爰依上開減刑條例第2
    條第1 項第3 款之規定，減其宣告刑二分之一，故減為拘役
    20日，並諭知易科罰金之折算標準。
  (四)末查，被告2 人前未曾因故意犯罪受有期徒刑以上刑之宣告
    等情，有臺灣高等法院被告前案紀錄表在卷可參，其因一時
    不慎，偶罹刑典，犯後並與告訴人達成和解，經此偵審程序
    及罪刑之宣告，應能知所警惕，信無再犯之虞，本院認所宣
    告之刑以暫不執行為適當，爰均併予宣告緩刑2 年，以啟自
    新。
二、無罪部分即被告2人被訴強制罪部分：
  (一)公訴意旨另以：壬○○曾委託戊○○代為申辦現金卡及貸款
    ，戊○○即於96年1 月10日撥打電話予壬○○，告知關於銀
    行貸款之簽約及對保事宜，經壬○○自行與真實姓名、年籍
    不詳之男女聯繫，並填寫由其等提供之資料完畢後，因均無
    後續通知，壬○○再於同月22日撥打電話予戊○○，確認是
    否繼續進行對保程序，戊○○即與壬○○約定於同月25日在
    高雄市苓洲國小門口見面。嗣於96年1 月25日晚間7 時30分
    許，壬○○依約前往苓洲國小門口，戊○○則駕駛車號4203
    －JE號自用小客車，搭載壬○○轉往位於高雄市前鎮區○○○路162 號之「享溫馨KTV 」，迨壬○○進入B38 號包廂內
    後，戊○○即取出信用貸款資料交付與壬○○，適壬○○欲
    詳閱內容之際，戊○○與丁○○竟基於以強暴方式使人行無
    義務之事之犯意聯絡，先由戊○○向壬○○表示：「簽名並
    填寫貸款新臺幣（下同）40萬元就對了」，然因壬○○拒絕
    ，戊○○遂再恫稱：「若不簽試試看，看走不走的出去」等
    語；因壬○○仍然拒簽，戊○○便徒手毆打壬○○之眼部，
    丁○○亦在旁喝令壬○○簽名，惟因壬○○回稱：「我為什
    麼要簽」，丁○○便徒手毆打壬○○之臉部，戊○○再以腳
    踹踢壬○○之腹部，壬○○因不堪繼續承受身體傷痛，因而
    受迫簽署貸款40萬元之申請書、面額為40萬元之本票1 張，
    及面額各為5 萬元之本票共16張等無義務之事項。因認被告
    戊○○、丁○○共同犯刑法304 條第1 項之強制罪嫌等語。
  (二)按犯罪事實應依證據認定之，無證據不得認定犯罪事實；無
    證據能力、未經合法調查之證據，不得作為判斷之依據；不
    能證明被告犯罪或其行為不罰者，應諭知無罪之判決，刑事
    訴訟法第154 條第2 項、第155 條第2 項、第301 條第1 項
    分別定有明文。次按認定不利於被告之事實，須依積極證據
    ，苟積極證據不足為不利於被告事實之認定時，即應為有利
    被告之認定，更不必有何有利之證據，復有最高法院30年上
    字第816 號判例可資參考。又事實之認定，應憑證據，如未
    能發現相當證據，或證據不足以證明，自不能以推測或擬制
    之方法，為裁判基礎；認定犯罪事實，所憑之證據，雖不以
    直接證據為限，間接證據亦包括在內，然無論直接或間接證
    據，其為訴訟上之證明，須於通常一般之人均不致於有所懷
    疑，而得確信其為真實之程度者，始得據之為有罪之認定，
    倘其證明尚未達到此一程度，而有合理性懷疑之存在時，即
    無從為有罪之認定，此亦有最高法院40年臺上字第86號、76
    年臺上字第4986號判例可資參照。再告訴人之指訴，係以使
    被告受刑事訴追為目的，是以告訴人之指訴為證據方法，除
    其指訴須無瑕疵，且應有查與事實相符之佐證，始得資為判
    決之基礎，亦經最高法院著有52年臺上字第1300號及61年臺
    上字第3099 號 判例可資參照。而所謂無瑕疵，係指被害人
    所為不利被告之陳述，與社會上一般生活經驗或卷存其他客
    觀事實並無矛盾而言；另所謂就其他方面調查認與事實相符
    ，非僅以所援用之旁證足以證明被害結果為已足，尤須綜合
    一切積極佐證，除認定被告確為加害人之可能外，在推理上
    無從另為其他合理原因之假設，有一不合於此，即不能以被
    害人之陳述作為論斷之證據。況刑事訴訟法第161 條第1項
    亦規定，檢察官就被告犯罪事實，應負舉證責任，並指出證
    明之方法，是檢察官對於起訴之犯罪事實，應負提出證據及
    說服之實質舉證責任，倘其所提出之證據，不足為被告有罪
    之積極證明，或其指出證明之方法，無從說服法院以形成被
    告有罪之心證，基於無罪推定之原則，自應為被告無罪判決
    之諭知，亦經最高法院著有92年臺上字第128 號判例可資參
    照。
  (三)本案公訴人認被告戊○○與丁○○共犯前揭罪責，無非係以
    告訴人壬○○於警詢、偵查、本院審理時之指訴，及乃榮醫
    院之診斷證明書1 紙等為其論據。
  (四)訊據被告戊○○與丁○○固不否認有於上開時間與壬○○在
    享溫馨KTV 見面之事實，惟均堅決否認有何強制罪之犯行，
    均辯稱：其等與告訴人在KTV 包廂內唱歌、吃飯，並未強迫
    告訴人簽本票，且告訴人沒有薪資轉帳，也沒有勞保證明，
    根本沒有辦法貸款，所以不可能強迫告訴人填寫貸款申請書
    等語。
  (五)經查：
    1.告訴人壬○○於案發當日遭被告2 人毆打後，受有右臉挫
      傷、腹壁挫傷之傷害，業如前述，然告訴人所受之傷害，
      是否即為被告2 人對其施以強制行為之結果，仍有疑義，
      自應調查其他證據，以資審認。
    2.又檢察官起訴被告2 人於96年1 月25日晚間8 時許，在享
      溫馨KTV 之B38 號包廂內，以強暴方式，使告訴人簽署貸
      款40萬元之申請書、面額為40萬元之本票1 張，及面額各
      為5 萬元之本票共16張等情，為被告2 人所否認。而告訴
      人雖有受傷之事實，然此僅屬間接證據，且貸款申請書及
      本票17張均未扣案，自不足以證明被告2 人有於上揭時、
      地，以強暴方式使告訴人簽署本票或貸款同意書之犯行。
      再者，檢察官除提出告訴人於警詢、偵訊、本院審理時之
      指訴及診斷證明書1 紙為證外，並未提出其他證據可資佐
      證。是就被告被訴此部分犯行，雖經告訴人指證歷歷，然
      僅有告訴人之單一指訴可憑，並無其他直接或間接證據可
      擔保告訴人之供述，揆諸前開條文及判決意旨，自不得僅
      以單一證人之指述遽認被告2 人確有強制罪之犯行，被告
      2 人此部分犯行自屬不能證明。
  (六)綜上所述，被告戊○○、丁○○上開所供，是否俱與實情不
    符而全然不可採信，並非無疑。本件公訴人所舉之證據與指
    出之證明方法，尚有合理性之懷疑存在，未得使本院確信被
    告2 人之犯罪，揆諸前開判例意旨，自不能單憑告訴人於警
    詢、偵查及本院審理中之指訴，及診斷證明書1 紙，即以推
    測或擬制之方法，作為裁判基礎。從而，公訴意旨所指被告
    2 人涉犯刑法第304 條第1 項之強制罪之事實，仍有合理懷
    疑之處，而不能確信為真實。揆諸前開說明，應認被告2 人
    上開犯罪尚屬不能證明。此外，本院復查無其他積極證據可
    資認定被告2 人涉有前開罪嫌，自屬不能證明被告2 人犯罪
    ，此部分依法應為被告戊○○、丁○○無罪之諭知。
  (七)末按檢察官聲請以簡易判決處刑之案件，經法院認為有第45
    1 條之1 第4 項但書之情形者，應適用通常訴訟程序審判之
    ，刑事訴訟法第452 條定有明文；且對於簡易判決之上訴，
    準用刑事訴訟法第三編第一章及第二章之規定，管轄第二審
    之地方法院合議庭受理簡易判決上訴案件，應依通常程序審
    理。其認案件有刑事訴訟法第452 條之情形者，應撤銷原判
    決，逕依通常程序為第一審判決，法院辦理刑事訴訟簡易程
    序案件應行注意事項第14項亦規定詳盡。本件檢察官既已就
    被告2 人涉犯強制罪犯行聲請簡易判決處刑，經本院審理後
    ，認被告2 人被訴強制罪犯行，應為無罪之諭知，而有刑事
    訴訟法第451 條之1 第4 項但書第3 款之情形，故依前揭規
    定，應由本院合議庭逕依通常程序審理後，自為第一審判決
    ，檢察官如不服本判決，仍得於法定上訴期間內，向管轄之
    第二審法院提起上訴，附此敘明。
據上論斷，應依刑事訴訟法第452 條、第455 條之1 第1 項、第
3 項、第451 條之1 第4 項但書第3 款、第369 條第1 項前段、
第364 條、第299 條第1 項前段、第301 條第1 項，刑法第28條
、第277 條第1 項、第41條第1 項前段、第74條第1 項第1 款，
刑法施行法第1 條之1 ，中華民國九十六年罪犯減刑條例第2 條
第1 項第3款 、第7 條、第9條，判決如主文。
本案經檢察官庚○○到庭執行職務。
中    華    民    國    98    年    2     月    24    日
                  刑事第十九庭  審判長法  官  林水城
                                      法  官  施盈志
                                      法  官  羅立德
以上正本證明與原本無異。
傷害罪部分不得上訴。
被告無罪部分，檢察官得上訴。如不服本判決應於收受本判決後
10日內向本院提出上訴書狀，並應敘述具體理由，如未敘述上訴
理由者，應於上訴期間屆滿後20日內補提理由書狀於本院（均須
按他造當事人之人數附繕本）「切勿逕送上級法院」。
中    華    民    國    98    年    2     月    24    日
                                      書記官  賴朱梅
附錄本案論罪科刑法條全文：
中華民國刑法第277條
傷害人之身體或健康者，處3 年以下有期徒刑、拘役或1000元以
罰金。
犯前項之罪因而致人於死者，處無期徒刑或7 年以上有期徒刑；
致重傷者，處3 年以上10年以下有期徒刑。


司法院資訊處製作；財團法人民間司法改革基金會備份。
